【裁判字號】    98,上訴,1288
【裁判日期】    980526
【裁判案由】    違反槍砲彈藥刀械管制條例
【裁判全文】
臺灣高等法院刑事判決                98年度上訴字第1288號
上  訴  人
即  被  告  甲○○
選任辯護人  吳中仁    律師
上列上訴人因違反槍砲彈藥刀械管制條例案件，不服臺灣士林地
方法院97年度訴字第609號，中華民國98年1月16日第一審判決（
起訴案號：臺灣士林法院檢察署97年度偵字第3448號），提起上
訴，本院判決如下：
    主  文
上訴駁回。
    事  實
一、被告甲○○前因違反麻醉藥品管理條例等案件，經臺灣士林
    地方法院於民國84年7月31日裁定應執行有期徒刑五年四月
    確定，嗣經假釋後，於保護管束期間又因違反毒品危害防制
    條例案件，經同院於88年9月23日判處有期徒刑六月確定，
    前案經撤銷假釋應執行殘刑有期徒刑三年二月三日，兩罪接
    續執行於92年6月19日縮刑期滿執行完畢，詎猶不知悔改。
二、甲○○明知可發射子彈具有殺傷力之改造手槍及子彈，係槍
    砲彈藥刀械管制條例第4條第1項第1款及第2款所列管之槍砲
    、彈藥，非經中央主管機關許可，不得持有，竟基於非法持
    有可發射子彈具有殺傷力之改造手槍、子彈之犯意，於97年
    2月29日前某時、地，以不詳方法取得擊發功能正常具有殺
    傷力之仿貝瑞塔廠84型半自動手槍製造之槍枝，換裝土造金
    屬槍管而成之改造手槍一支（槍枝管制編號：0000000000號
    ）及具有殺傷力由金屬彈殼組合直徑9.0±0.5mm金屬彈頭而
    成之非制式子彈三顆，而自該時起未經許可非法持有改造手
    槍及子彈。嗣於97年2月29日凌晨2時40分許，甲○○持上開
    改造手槍及子彈，至臺北市○○區○○路8號前試射時為警
    當場查獲，並扣得上開改造手槍一支、子彈六顆（其中三顆
    不具殺傷力），以及不具殺傷力之空氣槍一枝（含氣瓶）、
    鋼珠子彈一罐（四十粒）、CO2氣瓶十瓶等物。
三、案經臺北市政府警察局北投分局報請臺灣士林地方法院檢察
    署檢察官偵查起訴。
    理  由
一、按被告以外之人於審判外之言詞或書面陳述，除法律有規定
    者外，不得作為證據。被告以外之人於審判外之陳述，經當
    事人於審判程序同意作為證據，法院審酌該言詞陳述或書面
    陳述作成時之情況，認為適當者，亦得為證據。當事人、代
    理人或辯護人於法院調查證據時，知有第159條第1項不得為
    證據之情形，而未於言詞辯論終結前聲明異議者，視為有前
    項之同意，刑事訴訟法第159條第1項及第159條之5分別定有
    明文。查本案卷內被告以外之人於審判外之陳述，檢察官、
    被告及其選任辯護人均未爭執其得為證據之資格（見本院98
    年4月23日準備程序筆錄），且迄本院辯論終結前，復未就
    該等證據之證據能力聲明異議，本院審酌上開證據並無違法
    取得之程序瑕疵，復無證明力過低等情形，依法均具有證據
    能力。
二、訊據上訴人即被告甲○○固坦承持有扣案槍彈遭警查獲之事
    實，但堅決否認有何非法持有槍彈之犯行，辯稱：扣案槍彈
    非其所有，是乙○○將槍、彈寄放在其家門口大石頭下，97
    年2月28日要其晚點拿去他家；伊不知扣案槍彈具有殺傷力
    ；且伊依乙○○指示返還槍、彈，隨即遭警員查獲，與常情
    不符，本案應係警員戴國忠勾結乙○○欲誣陷被告入獄，以
    達非法過戶被告所有土地之目的等語。惟查：
  (一)被告於97年2月29日凌晨2時40分許，持有前開扣案槍彈至台
    北市○○區○○路8號前試射時為警查獲等情，業據其於警
    詢、偵查及原審審理時供認不諱（見偵查卷第10至12頁、第
    41 至42頁，原審卷第190至199頁），核與證人即查獲警員
    何皇杰於原審審理時證述情節相符（見原審卷第180至187頁
    ），並有臺北市政府警察局北投分局搜索扣押筆錄一份、現
    場查獲照片四幀及扣案槍彈可證。而扣案槍彈經送內政部警
    政署刑事警察局鑑定結果認：送鑑手槍一枝（槍枝管制編號
    ：0000000000），係改造手槍，由仿BERETTA廠84型半自動
    手槍製造之槍枝，換裝土造金屬槍管而成，擊發功能正常，
    可供擊發適用子彈，認具殺傷力；送鑑子彈六顆，認均非制
    式子彈，由金屬彈殼組合直徑9.0±0.5mm金屬彈頭而成，採
    樣貳顆試射，可擊發，認具殺傷力等情，有該局97年4月2日
    刑鑑字第0970033798號槍彈鑑定書一份在卷可稽（見偵查卷
    第46至50頁）；又送鑑另四顆未試射子彈，均經試射：一顆
    ，可擊發，認具殺傷力；三顆，均無法擊發，認不具殺傷力
    等情，亦有該局97年7月30日刑鑑字第0970106544號函一紙
    在卷可稽（見原審卷第54頁），是扣案槍彈確具殺傷力，自
    堪認定。
  (二)被告雖辯稱：扣案槍彈非其所有，是乙○○將槍彈寄放其住
    處門口等語。惟證人乙○○於原審審理時固證稱：伊認識被
    告；住處位於台北市○○區○○路8號；與被告係鄰居關係
    等語；惟否認曾於97年2月28日下午曾去被告住處，且否認
    扣案槍彈為其所有（見原審卷第187至189頁），是被告所辯
    並非可採，且縱被告所辯屬實，被告亦確已構成非法持有具
    殺傷力槍彈之行為，被告所稱無持有犯意，顯不可取。
  (三)被告又辯稱：伊不知扣案槍彈具有殺傷力等語。然查，扣案
    手槍經鑑定結果認係改造手槍，由仿BERETTA廠84型半自動
    手槍製造之槍枝，換裝土造金屬槍管而成，擊發功能正常，
    可供擊發適用子彈，認具殺傷力，已如前述。且經原審當庭
    勘驗扣案手槍（槍枝管制編號：0000000000號），槍身係金
    屬材質，槍柄係木製材質，槍管係金屬材質；與另一把扣案
    之空氣槍（槍枝管制編號：0000000000號），槍身係金屬材
    質，槍柄係塑膠材質，以氣體為發射動力，明顯不同。再者
    ，被告於警詢、偵查時均供承扣案槍、彈係其於中興橋下跳
    蚤市場以新臺幣一萬二千元購買，其就所購買之扣案之手槍
    （槍枝管制編號：0000000000號）具有殺傷力之情，自非無
    所認識。
  (四)被告另辯稱：其在本案可能遭他人設計陷害，以非法奪取其
    土地云云。然證人即查獲警員何皇杰於原審審理時證稱：伊
    查獲本案時係執行義方國小守望勤務，伊從義方國小出來後
    看到一個人頭帶著探照燈，看到被告一隻手放在肚子上，就
    慢慢開車過去詢問被告，被告就拿出BB槍（扣案空氣槍）說
    是要打小鳥，當時伊就看到被告的外套內有槍的揹袋，就趕
    快聯絡同事到現場，待同事到現場後請被告脫下外套，就發
    現被告有另一把改造的手槍放在槍袋裡；本案事先並無人檢
    舉等語（見原審卷第180至187頁）。而證人何皇杰當時確係
    執行防竊守望勤務（珠海路義方國小周邊）之情，亦有臺北
    市政府警察局北投分局97年11月14日北市警投分刑字第0973
    2246000號函檢附之該分局大屯派出所97年2月28日、勤務分
    配表一紙附卷可稽（見原審卷第147至149頁）。被告雖又辯
    稱其所有坐落台北市○○區○○段四小段第528-1、528地號
    土地所有權移轉登記予警員配偶蔡寶持；且曾經乙○○介紹
    認識警員戴國忠等語。經查：被告分別於96年12月17日、97
    年1月10日將上開土地所有權移轉登記予蔡寶持，蔡寶持配
    偶為林建鐘，固有臺北市士林地政事務所97年10月20日北市
    士地三字第09731570900號函檢送該所97年北投字第93、218
    9號登記原案影本及土地登記謄本各一份附卷可證（見原審
    卷第118至137頁）。而林建鐘為臺北市政府警察局北投分局
    警備隊巡佐，戴國忠為該分局光明所警員，亦有該分局97年
    11月14日北市警投分刑字第09732131900號函覆如前。然該
    二名警員林建鐘、戴國忠皆無參與本案，亦據該函文說明綦
    詳；證人何皇杰亦證稱上開二名警員均未參與本案（見原審
    卷第186頁）。況被告前有多次施用毒品前科，有本院被告
    前案紀錄表一紙在卷可考，果警方欲栽贓誣陷，以販毒罪名
    豈不更易達成其目的，而本案除扣案具有殺傷力之槍彈外，
    尚查獲不具殺傷力之空氣槍、鋼珠、氣瓶、探照燈及彈弓等
    物（見偵查卷第37、38頁照片），已據證人何皇杰證述在卷
    （見原審卷184頁），如乙○○欲陷害被告，僅命其拿取扣
    案槍彈即可達其目的，又何必以其他無關之物附加之；再者
    ，被告如係故被誣陷，何以恰恰攜帶如其所述打鳥所用之彈
    弓及探照燈在身（見偵查卷第11、41、42頁），益徵其於警
    詢及偵查時所述當晚係攜槍試射打鳥之詞，應與事實相符。
    是被告此部分辯解，亦無從採信。
  (五)綜上，被告上揭所辯，均係事後卸責之詞，不足採信。本件
    事證已臻明確，被告犯行堪以認定，應依法論科。至被告另
    聲請調閱警方巡邏簽到紀錄、證人戴國忠到庭對質等語，惟
    員警是否依規定簽到與被告是否持槍，二者間無必要之關聯
    ，被告非法持有改造槍彈係客觀之事實，無從依員警是否依
    規簽到而排除；而戴國忠是否擅自過戶被告土地，被告得由
    其他訴訟程序主張其權利，與是否持槍根本毫無關聯，被告
    欲以此否認其有持槍之犯意，殊屬無稽，亦無調查之必要，
    併此指明。
三、按槍砲彈藥刀械管制條例第4條所列之槍砲、彈藥，依該條
    例第5條規定，非經中央主管機關許可，不得製造、販賣、
    運輸、轉讓、出租、出借、持有、寄藏或陳列。被告甲○○
    未經許可持有改造槍枝及子彈，分別係屬同條例第4條第1項
    第1款所稱之其他可發射子彈具有殺傷力之槍砲及同項第2款
    所稱之彈藥。故核被告甲○○所為，係犯該條例第8條第4項
    未經許可持有可發射子彈具有殺傷力之改造手槍罪及第12條
    第4項之未經許可持有子彈罪。被告同時持有上開改造手槍
    及子彈，係以一行為觸犯二罪名，應依刑法第55條規定論以
    想像競合犯，並從較重之非法持有改造手槍一罪處斷。被告
    前有如事實欄所載之論罪科刑執行紀錄，有本院被告前案紀
    錄表一紙在卷可稽，其於有期徒刑執行完畢後，五年內故意
    再犯本件有期徒刑以上之罪，為累犯，應依刑法第47條第1
    項加重其刑。另被告係經警員何皇杰發現其形跡可疑，且見
    其外套內有槍枝揹袋，懷疑其涉非法持有槍彈之犯嫌而查獲
    ，已據何皇杰證述甚明，故被告尚非對於未發覺之罪自首而
    接受裁判，不符自首減輕其刑之要件，附此敘明。
四、原審經審理結果，本於同上理由，認被告非法持有改造槍彈
    之犯行，罪證明確，適用槍砲彈藥刀械管制條例第8條第4項
    、第12條第4項，刑法第11條前段、第55條、第47條第1項、
    第42條第3項、第38條第1項第1款等規定，並審酌被告素行
    不良，持有槍彈對社會所生危害及其動機、目的，持有槍、
    彈之數量及犯後嗣則否認犯行，態度不佳等一切情狀，量處
    有期徒刑三年六月，併科罰金新臺幣六萬元，並就罰金部份
    諭知易服勞役之折算標準。扣案之仿貝瑞塔廠84型改造手槍
    一支（槍枝管制編號：0000000000號）係違禁物，爰依刑法
    第38條第1項第1款規定宣告沒收。另經實際試射之子彈三顆
    已因試射滅失，失其違禁物之性質，不另諭知沒收。經核其
    認事用法，俱無不合，量刑亦稱妥適。被告猶以本案槍枝非
    其所有，其係遭人陷害為由，提起上訴，核無理由，應予駁
    回。
五、公訴意旨另以：被告同時持有具有殺傷力直徑9.0 mm金屬彈
    頭之非制式子彈三顆（經鑑定試射無殺傷力），認其涉有槍
    砲彈藥刀械管制條例第12條第4項之非法持有子彈罪嫌。惟
    查扣案此三顆子彈，經送鑑定試射，均無法擊發，認不具殺
    傷力，已如前述，故被告此部分應不成立上開非法持有子彈
    罪，惟因公訴意旨認此部分與前開論罪科刑部分有想像競合
    犯之裁判上一罪關係，爰不另為無罪之諭知。
據上論斷，應依刑事訴訟法第368條，判決如主文。
本案經檢察官陳玉珍到庭執行職務
中    華    民    國    98    年    5     月    26    日
                  刑事第十庭審判長法  官  楊炳禎
                                  法  官  李春地
                                  法  官  朱光仁
以上正本證明與原本無異。
如不服本判決，應於收受送達後10日內向本院提出上訴書狀，其
未敘述上訴之理由者並得於提起上訴後10日內向本院補提理由書
（均須按他造當事人之人數附繕本）「切勿逕送上級法院」。
                                  書記官  王宜玲
中    華    民    國    98    年    6     月    4     日


司法院資訊處製作；財團法人民間司法改革基金會備份。
